【裁判字號】    90,上易,234
【裁判日期】    900307
【裁判案由】    竊盜
【裁判全文】
臺灣高等法院刑事判決                              九十年度上易字第二三四號
    上  訴  人  臺灣桃園地方法院檢察署檢察官
    被      告  乙○○
    選任辯護人  陳鄭權
                林雅君
右上訴人因竊盜案件，不服臺灣桃園地方法院八十八年度易字第二七六四號，中華民
國八十九年五月三日第一審判決（起訴案號：臺灣桃園地方法院檢察署八十八年度偵
字第八六０九號）提起上訴，本院判決如左：
    主  文
上訴駁回。
    理  由
一、公訴意旨略以：被告乙○○意圖為自己不法之所有，於民國八十七年八、九月間
    ，趁借用高烶建所有，交甲○○使用之車牌號碼ＤＢ─０三六七號自用小客車之
    機會，複製該車鑰匙，再於八十八年五月十七日，在桃園縣龜山鄉○○村○○路
    二四九師前，以前開複製之鑰匙竊取上開車輛，得手後停放於同縣中壢市○○○
    路與金陵路口處，並於同月二十日以其家中0000000號電話聯絡甲○○要
    求於其友人尋獲上開車輛後致酬新台幣（下同）四萬元，旋即請求不知情之丙○○（所涉盜取財物罪嫌另經空軍防砲警衛司令部軍事檢察官不起訴處分確定在案
    ）於同市○○○路與金陵路口附近找尋，嗣羅某於同月三十一日中午十二時三十
    分尋獲，通知被告到場，由丙○○駕車搭載被告及王順陽，並於同年六月一日凌
    晨一時許，為警在同市○○路○段三一號前查獲，因認被告涉有刑法第三百二十
    條第一項之竊盜罪嫌。
二、按「犯罪事實應依證據認定之，無證據不得推定其犯罪事實。」刑事訴訟法第一
    百五十四條定有明文。刑事訴訟制度受「倘有懷疑，則從被告之利益為解釋」、
    「被告應被推定為無罪」之原則所支配，故得為訴訟上之證明者，無論為直接或
    間接證據，須客觀上於一般人均不致有所懷疑，而達於確信之程度者，始可據為
    有罪之認定，倘其證明尚未達於「確信」之程度，而有合理可疑存在時，即難據
    以為被告之不利認定，換言之，在法律判斷上，即不能為被告有罪之認定。
三、本件公訴人認被告乙○○涉犯上開竊盜之罪嫌，無非係以證人丙○○及證人王順
    陽於警、偵訊中之供述，再參以卷附之車輛竊盜車牌失竊個別查詢報表─查詢車
    輛認可資料、贓物領據及電話通聯紀錄等為其論據。惟訊之被告乙○○堅決否認
    有何竊盜犯行，辯稱：伊並未竊取甲○○之自小客車，伊雖曾向甲○○借用該車
    ，但別人也曾借過，當時是甲○○主動提到他車子遭竊，並且說若找到他的車子
    ，他會付錢酬謝，但伊只要他請吃飯，若是伊朋友找到，希望甲○○能給伊朋友
    四萬元，而甲○○有答應此事，伊因此有託請友人丙○○幫忙找，伊只有跟丙○○提到車號、廠牌及顏色，並未具體指示他到中壢市○○○路去找，且因伊退伍
    後就在做水泥工，比較忙，沒有時間去找，而丙○○那陣子剛好休假，所以拜託
    他到處找找看，嗣於八十八年五月三十一日中午丙○○找到該車，立即打電話給
    伊，而伊當時在做水泥工，丙○○是打伊老板鍾基海手機找伊，伊獲知後就打電
    話到部隊找甲○○，但沒找到他人，並非不通知他，直到晚上丙○○才開該車到
    伊家，雙方才見面，伊並未到車子尋獲之現場，後來他們又開車去找王順陽，接
    著去吃宵夜，不料被警察攔檢查到是贓車，本件純屬誤會，該車真的不是伊偷的
    ，況該車於八十八年一月間也曾失竊過，甲○○有去報案，後來經連上弟兄在營
    區附近尋回，該車鑰匙有可能在當時已被複製等語。
四、經查：
  (一)、證人丙○○雖於警局初訊中供稱：「該ＤＢ─０三六七號自小客車是我在中壢
      市○○○路與金陵路口發現後，我就打電話給乙○○，叫他前來，後由乙○○
      打開車門，發現有鑰匙未取下，由我發動引擎駛離，我不認識車主，因乙○○
      告知我該ＤＢ─０三六七號自小客車是其軍中學弟遭竊，並願意以新台幣四萬
      元作為酬勞協助尋找其ＤＢ─０三六七號自小客車，所以我於八十八年五月三
      十一日十二時許發現該車，就立即告知乙○○前來，並將該車開回我家中」（
      見偵查卷第十頁背面、第十一頁）云云，嗣於軍事檢察官調查時仍供稱：「：
      ：：且莊員（指被告）在八十八年五月二十六日上午十時許，打電話問我有無
      尋獲該車時，曾問我有無到環中東路、環北路附近找，所以我當（三十一）日
      上午十時許從家中出來，即沿環北路往環中東路一路尋找，於中午十二時三十
      分許在環中東路與金陵路口尋獲該車。‧‧‧尋獲該車時，我有大略巡視，確
      定是要找的車，但我並未詳細去檢視車內情況及是否有上鎖，因我不確定該車
      是否報失竊，怕被誤會，所以立即電話通知莊員（指被告）到現場來確認」（
      見偵查卷第五十八頁）等語，惟於台灣桃園地方法院檢察署檢察官偵訊時則改
      口稱：「乙○○是說叫我到比較大的馬路找車子，結果我就在環中東路那邊找
      到車子，我一找到車子，我就扣機給他，他有回電，他叫我先把車子開回我家
      ，晚上再去找他。‧‧‧乙○○有到現場看車子？）無。‧‧‧（當晚你幾點
      去找莊某？）大約八、九點。」（見偵查卷第七十四頁），並在原審訊問時堅
      稱：大約在八十八年五月下旬，是乙○○告訴伊有關甲○○失竊車子之事，當
      時乙○○有向伊提及軍中學弟之自小客車遭竊，請伊協助找尋，當時伊有向乙○○說若伊找到車子希望能包紅包給伊，因以前伊曾幫人找到車子，對方給伊
      四萬元，後來伊有到很多地方去找，於八十八年五月三十一日中午伊騎機車逛
      到中壢市○○○路與金陵路口那裡發現該車，事前乙○○並未指示伊到該處找
      車，找到該車後伊就打電話給乙○○，那是乙○○做水泥工老板的手機，當時
      乙○○有聽電話，伊有告知他找到車子，而乙○○有說會通知甲○○，後來乙○○叫伊在該處等，但伊等很久，都沒有回音，遂將車子開回家，當天晚上才
      開車去找乙○○，先到乙○○家，後來才去載王順陽，不久就被警察查到了，
      伊都是利用當兵休假空檔去找車，且八十八年五月三十一日當時伊休假好幾天
      ，曾到楊梅、中壢一帶去找，況伊以前有幫鍾瑞炫找過失竊車，另乙○○也曾
      請別人幫忙找本件失竊之車子等情，並結證在卷（見原審卷第三十八頁反面至
      第三十九頁反面），姑不論證人丙○○前後歧異之供述，已有瑕疵，自難僅憑
      其瑕疵之證言，遽認被告乙○○有竊取汽車之犯行。證人羅中柱於本院亦詰證
      稱：「乙○○並沒有叫我在環中東路與金陵路口找車」、「我找到車子之後，
      是由我將車發動，由我開走的，車上本來就有鑰匙，車門本來就沒有上鎖，鑰
      匙就插在鑰匙孔，我先聯絡乙○○，他說他會打電話給甲○○，因我等了一、
      二個小時，在旁監視看是否有人會去動那部車，結果都沒有人，我才將車開走
      。」等語屬實在卷（見本院九十年二月七日訊問筆錄），是以檢察官上訴意旨
      稱：「本件失竊車輛若非經被告竊取，則茫茫大海中，被告何以指示丙○○應
      特地至環中東路附近尋找，又失竊車輛為警查獲當時係以車內鑰匙啟動等情，
      竊車之人應為使用過上開車輛之人」云云，顯屬無據，且與事實不合，自難採
      信。
  (二)、又，被害人甲○○於原審調查時即明白指稱：八十八年五月二十日乙○○當時
      有問伊何時放假，伊告訴他車子掉了，並有請他幫忙找尋，伊有提到若找到車
      子，伊會給酬勞五萬元，當時乙○○有說若他朋友找到則給四萬元，若是他本
      人找到就請喝一攤即可，嗣於八十八年五月三十一日下午，伊還在部隊服役，
      因當時沒事，所以未在部隊值勤而到處走動，後來同袍蔡家駿有告訴伊乙○○
      有打電話到連上找伊，但沒說為何事，伊當時有帶行動電話在身上，但沒有打
      給乙○○，也未向蔡家駿追問乙○○找伊何事等語（見原審卷第二十九頁反面
      、第三十頁反面），足證當時係被害人甲○○主動向被告乙○○提及汽車遭竊
      及尋回該車報酬之事，僅因尋獲該車時被告未即時連絡上失主甲○○，又未先
      行報警，以致處理之程序略有瑕疵而遭誤會為竊車。
  (三)、況依證人王順陽於偵查中所言：五月三十一日晚上近九、十時許，由丙○○開
      車，乙○○坐前座，到伊家載伊，先到中原去吃，又到處逛逛，因口渴就到超
      商買飲料，不久就被警察查獲（見偵查卷第七十四頁）等情以觀，亦難以證明
      被告有何竊車犯行。
  (四)、公訴人僅以該車為警查獲當時係以車內鑰匙啟動，故竊車之人若非曾使用過上
      開車輛之人，應無可能持有足以發動該車鑰匙，即遽認被告所辯不足採信，然
      得為訴訟上之證明者，無論為直接或間接證據，須客觀上於一般人均不致有所
      懷疑，而達於確信之程度者，始可據為有罪之認定，倘其證明尚未達於確信之
      程度，尚有合理可疑存在時，即難據以為被告不利之認定，是若無足可證明被
      告從事犯罪構成要件之積極證據，無論假定某一被告為犯人而命其自證無罪，
      藉以過濾特定犯罪人，或推測被告涉及之某項罪名，而依其自辯過程蒐求相關
      資料，藉以判斷其究竟有無構成特定犯罪，俱非法之所許。且持有贓物，在社
      會生活經驗上，合理之原因非一，自無從僅以被告持贓即忖度被告係以竊盜或
      其他犯罪之手段取得該車，況前開自小客車係被害人委請被告代為找尋，而由
      被告之友人尋獲後，開往被告住處會合外出，上開汽車實未交付被告持有管理
      ，尤不能單以被告未立即通知被害人領回，反於深夜凌晨開車外出逛街遊玩，
      即指其有行竊之犯意。
  (五)、至於被害人即報案人甲○○僅係指述本件汽車有遭人竊取之情，而贓物領據僅
      足以證明贓車業經被害人取回而已，均不足以資為被告有竊盜之認識或存心之
  確證，況丙○○所涉本件盜取財物罪嫌，亦經空軍防砲警衛司令部軍事檢察官
      處分不起訴確定在案，此有該司令部八十八年九月六日處字第０一六號不起
      訴處分書乙份及全部訊問筆錄附卷可參。
  (六)、此外，別查無其他積極事證足證被告確有竊盜之犯行。
五、綜上所述，被告所辯洵屬不虛。此外，原審依職權調查結果，復查無其他積極證
    據足認被告具公訴人指訴之竊盜犯行，此部份既不能證明被告犯罪，揆諸前揭說
    明意旨，原審為無罪判決之諭知，並無不當，應予維持。公訴人上訴意旨，仍執
    前詞，指摘原判決不當，自無理由，應予駁回。
據上論斷，應依刑事訴訟法第三百六十八條，判決如主文。
本案經檢察官覃正祥到庭執行職務。
中      華      民      國      九十      年      三     月     七     日
                              臺灣高等法院刑事第二庭
                                  審判長法  官  蔡  長  溪
                                        法  官  楊  貴  志
                                        法  官  林  俊  益
右正本證明與原本無異。
不得上訴。
                                        書記官  陳  明  琴
中華      民      國     九十     年      三      月      七      日


司法院資訊處製作；財團法人民間司法改革基金會備份。
